【裁判字號】    95,重附民,30
【裁判日期】    951221
【裁判案由】    水土保持法等
【裁判全文】
臺灣高等法院刑事附帶民事訴訟判決    95年度重附民字第30號
原      告  乙○○
被      告  甲○○
上列被告因水土保持法等案件（95年度上更(一)字第316號），原
告提起附帶民事訴訟，請求損害賠償，本院判決如下：
    主  文
原告之訴駁回。
    事  實
甲、原告方面：
  一聲明：如附表所載。
  二事實上陳述略稱：
    (一)被告違反山坡地保育利用條例及水土保持法（台北縣三峽
      鎮○○段成福小段1028等25筆地號土地）。臺灣板橋地方
      法院檢察署經板橋地檢署89年偵字第21058號、90年偵字
      第1651號起訴。
    (二)上案所衍生之背信、詐欺罪（共計14,355坪）。被告甲○
      ○與丁文進共同詐稱：甲○○是系爭土地竹崙里之現任里
      長，告訴人若將系爭土地信託登記於其名下較好處理，並
      由其代尋買主出售。惟告訴人嗣後發覺被告方、丁等，藉
      此對外偽稱渠等即系爭土地所有權人，而以每坪一萬元之
      高價將系爭地轉售他人：一方面以低報（每坪只售五千元
      ）方式賺取差額利益；一方面又向告訴人收取百分之五佣
      金，即新台幣3,589,000元。
    (三)涉詐欺得利罪：發生於87年10月間（三峽鎮○○段成福小
      段1003-2等15筆土地號之抵押權設定）。甲○○佯稱：伊
      可幫忙調解買主與自訴人之土地買賣糾紛，致自訴人信以
      為真，將上開土地設定抵押權予甲○○。惟嗣後甲○○不
      但未幫自訴人處理解決，且以不知情為由，對自訴人另提
      偽造文書之告訴（證物：臺灣高等法院94年度上訴第3357
      號刑事判決）。
    (四)涉詐欺取財罪：發生於88年1月間（三峽鎮○○段成福小
      段1018地號土地之所有權移轉登記）。甲○○佯稱：要替
      自訴人處理銷售土地事宜，致自訴人陷於錯誤，而將土地
      信託登記為其名義。不但均未履行約定，且否認有信託約
      定，意圖藉此將土地據為己有（證物：臺灣高等法院94年
      度上訴第3357號刑事判決）。
    (五)涉詐欺取財罪：發生於88年4月間（石門鄉○○段五爪崙
      小段139-1、142、142-1、142-2四筆地號土地）。甲○○
      佯稱：要替自訴人處理銷售土地事宜，致自訴人陷於錯誤
      ，而將土地先行移轉過戶其名義。惟甲○○不但均未履行
      約定，且否認有約定之事實，意圖藉此將土地據為己有（
      證物：臺灣高等法院94年度上訴第3357號刑事判決）。
    (六)爰求為判決如訴之聲明。
  三證據：援用刑事訴訟之證據。
乙、被告方面：
    被告未提出書狀，亦未作何陳述，惟依其在刑事訴訟之陳述
    ，不承認有何侵權行為。
    理  由
一、被告違反水土保持法等案件，不服臺灣板橋地方法院91 年
    度訴字第21號，中華民國91年12月6日第一審判決，提起上
    訴後，經本院95年度上更(一)字第316號案，就臺灣板橋地方
    法院檢察署91年度偵字第1651號起訴書起訴之犯罪事實，為
    如下之判決：
  (一)就被告「甲○○意圖為自己不法之所有，於民國（下同）87
    年10月間某日，在不詳地點，向乙○○詐稱：如乙○○願將
    其所有坐落臺北縣三峽鎮○○段成福小段1003-2地號土地，
    面積51平方公尺（約15坪）所有權移轉登記（過戶）予甲○
    ○，則甲○○願以里長身分向臺北縣三峽鎮公所爭取守望相
    助（起訴書誤載為股）建設經費設置社區守望相助站，使人
    氣匯集，可提高乙○○所有同地段之相鄰土地（約5000坪）
    出售價值（或買氣）等語，致乙○○因此陷於錯誤，而於87
    年11月20 日同意將上開土地所有權移轉登記予甲○○，並
    於87年12月11日辦畢所有權移轉登記。嗣因甲○○並未向臺
    北縣三峽鎮公所爭取守望相助建設經費設置社區守望相助站
    ，乙○○始知受騙」部分，認被告所為係犯刑法第339條第1
    項之詐欺取財罪；而維持原法院判處「甲○○有期徒刑陸月
    ，如易科罰金，以參佰元折算壹日」之判決。
  (二)就被告「被告明知告訴人所有如起訴書附表所列之臺北縣三
    峽鎮○○段成福小段第1028地號等25筆法定山坡地，係告訴
    人於87年10月間委託被告、丁文進二人代尋買主，詎被告竟
    夥同丁文進共同意圖為自己不法之所有，於87年10月間，利
    用告訴人經濟拮据之機會，詐稱可先行將土地信託登記予渠
    等指定之人、願協助償還銀行貸款、每坪土地價值僅五千元
    （實則市價為一萬元以上）、可整批買賣土地並整批收取價
    金，且於簽立委託授權書後一周內以現金付清土地貨款等詐
    術，使告訴人陷於錯誤，而以每坪五千元之價格，將如附表
    所示之二十五筆土地以買賣方式移轉登記予被告、林加甫及
    丁金盆三人，被告、丁文進二人再以高價轉售上開土地，使
    告訴人受有高價轉售差額部分之損失；被告夥同丁文進二人
    ，以詐術取得上開土地後，明知上開25筆土地係法定山坡地
    ，竟未先擬具水土保持計劃經主管機關臺北縣政府核定，即
    於88年間，在上開25筆土地上開挖整地、修築道路，並設置
    擋土牆，佔用面積達4112平方公尺，而未為水土保持之處理
    與維護，造成地表裸露，致生水土流失之危險。因認此部分
    亦涉犯刑法第339條第1項及水土保持法第32條第1項之罪嫌
    」部分，以原審認「被告此部分之犯罪尚屬不能證明，惟因
    公訴人認此部分與本件上開論罪科刑部分具有牽連犯或連續
    犯之裁判上一罪關係，故不另為無罪之諭知」為允當，而維
    持原審之判決。合先敘明。
二、按刑事訴訟諭知無罪、免訴或不受理之判決者，應以判決駁
    回原告之訴，刑事訴訟法第503條第1項前段定有明文。本件
    原告所指被告所為侵權行為，如「事實上陳述」欄所示(一)、
    (二)之犯罪事實部分（即本判決理由欄一之(二)部分），業經臺
    灣板橋地方法院認被告「犯罪尚屬不能證明」，檢察官不服
    原判決提起上訴後，亦經本院判決上訴駁回在案。依照首開
    規定，則原告就此部分附帶提起之民事訴訟，自應予駁回。
三、次按因犯罪而受損害之人，於刑事訴訟程序得附帶提起民事
    訴訟，對於被告及依民法負賠償責任之人，請求回復其損害
    ，刑事訴訟法第487條第1項定有明文，是附帶民事訴訟之提
    起，必以刑事訴訟程序之存在為前提（最高法院29年附字第
    64號判例意旨參照）。查，本院95年度上更(一)字第316號案
    中，並未審理原告所指如上揭「事實上陳述」欄中(三)、(四)、
    (五)部分被告所為之侵權行為；則原告在本院95年度上更(一)字
    第316號案中，就此部分事實提起附帶民事訴訟，請求被告
    損害賠償，其程序自不合法，而不應准許。
四、據上論斷，應依刑事訴訟法第502條第1項、第503條第1項前
    段，判決如主文。
中    華    民    國    95    年    12    月    21    日
                  刑事第十庭    審判長法  官  劉景星
                                      法  官  陳志洋
                                      法  官  陳博志
以上正本證明與原本無異。
如不服本判決應於收受送達後十日內向本院提出上訴書狀，其未
敘述上訴之理由者並得於提起上訴後十日內向本院補提理由書（
均須按他造當事人之人數附繕本）。
本判決非對於刑事訴訟之判決有上訴時不得上訴。
                                      書記官  陳嘉文
中    華    民    國    95    年    12    月    27    日


司法院資訊處製作；財團法人民間司法改革基金會備份。
